【裁判字號】    99,國小上,2
【裁判日期】    990818
【裁判案由】    國家賠償
【裁判全文】
臺灣臺南地方法院民事裁定             99年度國小上字第2號
上  訴  人  臺南縣警察局
法定代理人  乙○○
被 上 訴人  甲○
上列當事人間請求國家賠償事件，上訴人對於中華民國99年6月
29日本院柳營簡易庭99年度營國小字第1號第一審判決提起上訴
，本院裁定如下：
    主  文
上訴駁回。
第二審訴訟費用新臺幣壹仟伍佰元由上訴人負擔。
    事  實  及  理  由
一、按對於小額程序之第一審裁判之上訴，非以其違背法令為理
    由，不得為之。其上訴狀內應記載上訴理由，表明：（一）
    原判決所違背之法令及其具體內容。（二）依訴訟資料可認
    為原判決有違背法令之具體事實；又上訴不合程式或已逾期
    間或法律上不應准許者，第二審法院應以裁定駁回之，民事
    訴訟法第436條之24第2項、第436條之25、第436條之32第2
    項、第444條第1項前段分別定有明文。次按所謂判決有違背
    法令，乃指判決不適用法規或適用不當，為同法第468條所
    明定，此亦為小額事件之上訴程序所準用（民事訴訟法第43
    6條之32第2項參照）。而以判決有不適用法規或適用不當為
    上訴理由時，其上訴狀或理由書應有具體之指摘，並揭示該
    法規之條項或內容，若係成文法以外之法則，應揭示該法則
    之旨趣，倘為司法院解釋或最高法院之判例，則應揭示該判
    解之字號或其內容；如依民事訴訟法第469條所列第1款至第
    5款事由提起上訴時（第6款判決不備理由或理由矛盾並未準
    用，參照民事訴訟法第436條之32第2項規定），其上訴狀或
    理由書應揭示合於該條款之事實，上訴理由狀如未依此項方
    法表明者，即難認為已對原判決之違背法令有具體之揭示，
    其上訴自難認為合法，最高法院71年台上字第314號判例要
    旨參照。
二、上訴意旨略以：
    按民法上所謂過失，以其欠缺注意之程度為標準，可分為抽
    象過失、具體過失及重大過失三種。應盡善良管理人之注意
    而欠缺者為抽象過失；應與處理自己事務為同一注意而欠缺
    者為具體過失；顯然欠缺普通人之注意者為重大過失，故有
    無抽象過失係以是否欠缺應盡善良管理人之注意定之，有無
    具體過失係以是否欠缺應與處理自己事務為同一之注意定之
    ，有無重大過失係以是否顯然欠缺普通人之注意定之，苟非
    欠缺應與處理自己事務為同一注意，即不得謂之有具體過失
    ，最高法院96年度台上字第1649號裁判要旨參照。上訴人平
    日定期修護、照顧系爭樹木，此為兩造所不爭執，惟八八風
    災乃為臺灣近年來最大之天然災害，尤以上訴人所在之南臺
    灣較為嚴重，該次風災來臨前，上訴人即依正常程序巡護系
    爭樹木，見其未有傾斜、倒塌之虞，樹木本身亦無腐朽、病
    變，自為一般防護程序即可，並無未盡管理注意之過失。原
    審責上訴人身為政府機構，常參與防颱、防災工作，應有加
    強防範之認知，然上訴人即基於防颱之正常程序，檢查、評
    估系爭樹木倒塌之可能而為防護，且有為防颱之宣導，警告
    被上訴人在內之一般民眾，風災期間不得將車輛停放於易倒
    塌樹木、圍牆、廣告看板之物附近，又上訴人雖身為政府機
    構，亦無法完全預測如八八風災如此巨大之災變發生，原審
    所認，顯有失公允。上訴人既已善盡管理注意義務，對於本
    件損害之發生，自不得謂之有何過失，且被上訴人於風災期
    間執意將其所有車輛停放在事發地點，被上訴人應自負全部
    過失責任。原審判決有上述失當之處，爰提起上訴等語。並
    聲明：(一)原判決不利於上訴人之部分廢棄；(二)上開廢棄部分
    ，被上訴人於第一審之訴駁回。
三、經查：本件被上訴人於原審起訴請求上訴人給付新臺幣（下
    同）33,200元，核其訴訟標的金額在10萬元以下，依民事訴
    訟法第436條之8第1項規定，本件應適用小額訴訟程序，合
    先敘明。又上訴人對本院柳營簡易庭所為之小額訴訟第一審
    判決，固於法定期間內之民國99年7月12日提起上訴。惟上
    訴人提起小額程序第二審上訴，須以原判決違背法令為由始
    得為之，且上訴人提出上訴時，應於書狀內記載上訴理由，
    表明原判決所違背之法令及其具體內容，及依訴訟資料可認
    為原判決有違背法令之具體事實，始合上訴程式，已如上述
    。而本件上訴人上訴理由係認其於八八風災中就系爭樹木已
    善盡管理注意義務，並無過失可言，且被上訴人於風災來臨
    期間執意將所有之系爭自小客車停放於事發地點，被上訴人
    所受之損害應屬其自己有未盡管理注意之過失，被上訴人應
    自負全部過失責任等情。然按國家賠償法第3條所定之國家
    賠償責任，係採無過失主義，即以該公共設施之設置或管理
    有欠缺，並因此欠缺致人民受有損害為其構成要件，非以管
    理或設置機關有過失為必要（最高法院85年台上字第2776號
    判例參照），是上訴人所稱有無過失一事並非國家賠償責任
    之要件甚明。又上訴人所執其已盡平日修護系爭樹木之責任
    且於風災前亦為適當宣導一節，均係就原審取捨證據、認定
    事實之職權行使所已論斷者復為指述。再者，依上訴人所具
    上訴狀內容所載，其並未具體指出原審判決有違反何等法規
    之處（即原審判決認定上訴人對系爭樹木之管理尚有欠缺一
    情係不適用何項法規、適用何項法規不當等情形），此觀該
    上訴狀灼然。揆諸首揭說明，上訴人提起本件上訴，應難謂
    已合法表明上訴理由，其上訴自難認為合法，要無疑義。依
    民事訴訟法第436條之32第2項準用同法第471條第1項之規定
    ，毋庸命其補正，應以裁定駁回之。
四、末按於小額訴訟之上訴程序，法院為訴訟費用之裁判時，應
    確定其費用額，民事訴訟法第436條之19第1項、第436條之
    32第1項定有明文。本件上訴人小額訴訟之上訴，既經駁回
    ，關於第二審訴訟費用自應由上訴人負擔。查本件第二審訴
    訟費用，為上訴裁判費用1,500元，揆諸前開規定，應由上
    訴人負擔，爰併予確定如主文第2項所示。
五、據上論結，本件上訴為不合法，依民事訴訟法第436條之32
    第1項、第2項、第444條第1項前段、第436條之19第1項、第
    95條、第78條，裁定如主文。
中    華    民    國    99    年    8     月    18    日
                  民事第一庭    審判長法  官  高榮宏
                                      法  官  張季芬
                                      法  官  黃聖涵
以上正本係照原本作成。
本裁定不得抗告。
中    華    民    國    99    年    8     月    18    日
                                      書記官  黃稜鈞

司法院資訊處製作；財團法人民間司法改革基金會備份。
